【裁判字號】    99,訴,2305
【裁判日期】    990818
【裁判案由】    侵權行為損害賠償
【裁判全文】
臺灣臺北地方法院民事判決              99年度訴字第2305號
原      告  甲○○
原      告  丙○○
被      告  乙○○
上列當事人間因傷害等案件，原告於刑事訴訟程序附帶提起民事
訴訟，請求侵權行為損害賠償事件，經本院刑事庭裁定移送而來
，本院於民國99年8 月2 日言詞辯論終結，判決如下：
    主  文
被告應給付原告甲○○新臺幣壹佰捌肆萬陸仟伍佰捌拾伍元，及
自民國九十八年十月二日起至清償日止按年息百分五計算之利息
。
被告應給付原告丙○○新臺幣貳萬壹仟零壹拾元，及自民國九
十八年十月二日起至清償日止按年息百分五計算之利息。
原告其餘之訴駁回。
訴訟費用由原告甲○○負擔百分之九、原告丙○○負擔百分之一
，餘由被告負擔。
本判決第一項、第二項如原告甲○○、原告丙○○分別以新臺幣
陸拾伍萬元、柒仟元供擔保後，得假執行。
原告其餘假執行之聲請駁回。
    事實及理由
壹、程序方面：
    本件被告經合法通知，未於最後言詞辯論期日到場，核無民
    事訴訟法第386 條所列各款情形，應依原告之聲請，由其對
    被告一造辯論而為判決。
貳、實體方面：
一、原告起訴主張：
    (一)被告於民國97年8 月間，在臺北市○○區○○街70號開設
      「五十六番日本料理店」，並雇用訴外人潘新仁為該店廚
      師，該二人與在臺北市萬華區○○○路○ 段187 號1 樓之
      1 開設檳榔店之原告甲○○為朋友，時常前往該檳榔店飲
      酒聊天。嗣於97年8 月15日凌晨5 時許，潘新仁先前往該
      店休息並喝酒，被告亦於凌晨6 時許前往該店找潘新仁，
      然被告見到原告甲○○坐在該店內椅子上打旽，執意找原
      告甲○○喝酒，遭原告甲○○之女友即原告丙○○勸阻，
      被告乙○○因而心生不滿，竟基於普通傷害之犯意，將原
      告丙○○逼至牆角並出手毆打，致原告丙○○受有右頰血
      腫、左上臂瘀青、左手與右大拇趾擦傷等傷害，經原告丙○○報警處理，員警來到現場後，原要求原告甲○○提供
      現場監視錄影檔案，惟因原告丙○○、甲○○二人顧及與
      被告為朋友，乃向警表示暫不提出告訴，員警始離開該處
      。未料員警離去後，被告因酒醉又持續回到店內咆哮挑釁
      ，原告甲○○心生不滿即於97年8 月15日上午7 時30分許
      ，前往「五十六番日本料理店」內欲找被告理論，遭潘新
      仁攔阻，而被告見原告甲○○遭潘新仁壓制，在明知原告
      甲○○已被潘新仁壓制，其客觀上並無受原告甲○○攻擊
      之危險性下，竟仍基於傷害他人身體之犯意，持店內日本
      料理生魚片刀刺中原告甲○○左上臂，且仍不罷手復繼續
      持刀往原告甲○○身體砍去，經原告甲○○出手阻擋，遭
      砍傷左前臂，致原告甲○○受有左上臂正中神經斷裂、左
      上臂及左前臂深部撕裂傷併深僥肌腱及深僥尺肌斷裂等傷
      害，致使原告甲○○左手拇指、食指、中指已無冷、熱、
      觸等知覺，並完全失去伸張及屈曲等運動功能，受有重大
      不治之傷害。又前開傷害事故被告經本院以98年度訴字第
      1647號刑事判決判處「乙○○犯傷害罪，處有期徒刑年
      ；又犯傷害致重傷罪，處有期徒刑肆年，未扣案之日本料
      理生魚片刀壹把沒收之。應執行有期徒刑肆年壹月，未扣
      案之日本料理生魚片刀壹把沒收之。」。
    (二)被告如上之故意侵權行為，已致使原告甲○○、丙○○受
      有損害。爰依侵權行為之法律關係，並依民法第184 條第
      1 、2 項、第193 條第1 項及第195 條第1 項規定，請求
      被告就其傷害行為賠償如下之損害：
      1.原告甲○○請求部分：
        (1)醫療費用：
          本件係被告及潘新仁故意侵權行為所致，但因無強制
          汽車責任保險存在，故無全民健康保險法第82條規定
          之適用，是以原告得向被告請求健保費用部分為新臺
          幣（下同）13萬2902元及自費部分7645元，合計共請
          求14萬547元。
        (2)看護費用：
          原告甲○○前後經歷2 次手術，住院天數合計14天，
          期間均由原告丙○○看護，如看護費用以一天2000元
          計算，原告得請求之看護費用每天以半天1000元計算
          ，共計請求1萬4000元（計算式：1000×14＝1萬4000
          ）。
        (3)往返醫院治療及復健之車資：
          臺北市立聯合醫院就診3 次，以捷運往返車資30元計
          算，共90元。臺北榮民總醫院就診8 次，以捷運往返
          車資90元計算，共720 元。以上車資合計810 元。
        (4)喪失勞動能力部分：
          原告甲○○因本件傷害事故導致肢障，並有終身殘廢
          之情，無法從事正常或粗重工作，因左臂功功能障礙
          、第1至3指無感覺、神經痛阻礙睡眠、手指伸展性痙
          孿、運動障礙、左正中神經全麻痺、左側橈神經及尺
          神經部分麻痺，依勞工保險給付標準所示原告甲○○
          障害情形，應屬該表之第108 項及第92項所示之9 等
          級殘廢，喪失勞動能力程度為53.83 ％。而原告周建
          業為49年12月24日出生，依勞動基準法第54條第1 項
          第款規定，得工作至114 年12月24日即年滿65歲止，
          是自本件97年8 月15日起迄至114 年12月24日止，計
          208 個月，以基本工資每月1 萬7280元計算，並乘以
          難夫曼公式扣除中間利息及喪失勞動能力比率，原告
          計得請求139 萬1228元之喪失勞動能力損失（計算式
          ：1 萬7280元×149.5651×53.83 ％＝139 萬1228元
          ）。
        (5)非財產之損害部分：
          原告所受傷害係因被當潘新仁之侵權行為所致，雖經
          歷2 次手術及多次復健治療，仍無法完全復原，留有
          肢障傷害，造成日常生活不便及精神、肉體痛苦折難
          一事，並有終生殘廢之情。就日後生活實有重大影響
          ，爰酌情請求50萬元之慰撫金。
      2.原告丙○○請求部分：
        (1)醫療費用：
          本件係被告故意侵權行為所致，但因無強制汽車責任
          保險存在，故無全民健康保險法第82條規定之適用，
          是以原告得向被告請求健保費用部分為新臺幣（下同
          ）323 元及自費部分690 元，合計共請求1013元。
        (2)非財產上之損害部分：
          本件因被告之侵權行為，致原告丙○○受傷害，受有
          右頰血腫、左上臂瘀青、左手與右大拇趾擦傷等之傷
          害，酌情請求5萬元之慰撫金，以慰原告丙○○精神
          及肉體上之苦痛。
      3.以上，原告甲○○請求之金為204 萬6585元、原告丙○○為5 萬1013元。
    (三)訴之聲明：
      1.被告應給付原告甲○○204 萬6585元及自起訴狀繕本送
        達翌日起至清償日止，按年息5 ％計算之利息。
      2.被告應給付原告丙○○5 萬1013元，及起訴狀繕本送達
        翌日起至清償日止，按年息5 ％計算之利息。
      3.願供擔保，以代釋明，請准宣告假執行。
二、被告未於最後言詞辯論期日到場為任何陳述或聲明，惟據其
    於本院刑事庭98年度附民字第427 號附帶民事事件之98年12
    月10日言詞辯論期日所為之陳述則以：其自承對於原告甲○○之訴部分應有責任賠償損害，並對於原告甲○○請求醫藥
    費自費部分、往返醫院治療及復健之車資部分不爭執；惟關
    於原告請求醫藥費健保給付部分、看護費用、喪失勞動能力
    損害及慰撫金部分則認為不合理，均屬過高。又原告丙○○
    之請求部分，對於醫藥費自費支出不爭執、慰撫金部分則金
    額過高，但是其認為不需要賠償原告丙○○等語，資為抗辯
    。
三、兩造不爭執之事實：
    被告之前開行為，經本院刑事庭以98年度訴字第1647號判處
    被告有罪。
四、本件兩造爭執之重點在於：：
    (一)被告應否就原告甲○○、丙○○負擔侵權行為之損害賠償
      責任？
    (二)如被告應負損害賠償責任時，本件原告甲○○、丙○○請
      求賠償之項目及金額，是否適當？
五、得心證之理由：
    (一)被告應否就原告甲○○、丙○○負擔侵權行為之損害賠償
      責任？
      1.按「因故意或過失，不法侵害他人之權利者，負損害賠
        償責任」、「違反保護他人之法律，致生損害於他人者
        ，負賠償責任」、「不法侵害他人之身體或健康、名譽
        、自由、信用、隱私、貞操，或不法侵害其他人格法益
        而情節重大者，被害人雖非財產上之損害，亦得請求賠
        償相當之金額」民法第184 條第1 項前段、第2 項、第
        193 條第1 項、第195 條第1 項分別定有明文。
      2.經查，被告於其被訴涉犯傷害案件刑事案件審理中坦承
        其有持刀傷及原告甲○○左上臂、左下臂之事實（見本
        院刑事庭98年度訴字第1647號判決第4 頁），且被告於
        本院98年度附民字第427 號附帶民事事件之98年12月10
        日言詞辯論期日筆錄業已自承對於原告甲○○有責任賠
        償損害（見該附民卷宗第91頁），並經原告另提出臺北
        市立聯合醫院和平院區診斷證明書、臺北榮民總醫院認
        斷證明書及臺北仁濟院附設仁濟醫院診斷證明書等件為
        證（見該附民卷宗第10至14頁），核與事實相符，被告
        亦對之不爭執，被告傷害原告甲○○事實堪予認定，是
        揆諸首揭法條規定，被告應即就原告甲○○所受之損害
        負侵權行為之賠償責任。
      3.至關於被告傷害原告丙○○乙節，雖被告辯稱其認為不
        需要賠償云云。惟依本院刑事庭98年度訴字第1647號刑
        事判決所載，被告除坦承其有出手毆打原告丙○○之行
        為外，並據前開刑事判決於刑事審判程序中勘驗現場監
        視錄影檔後，審認係被告先丟擲啤酒罐後，又上前將原
        告丙○○逼至角落並徒手毆打原告丙○○等情明確（見
        本院刑事庭98年度訴字第1647號判決第4至6頁），且有
        原告丙○○提出臺北市聯合醫院和平院區診斷證明可憑
        （見該附民卷宗第9 頁）。從而，被告傷害原告丙○○
        之事實，亦堪予認定，被告辯稱其無需賠償非有理由，
        仍應對原告丙○○負侵權行為之損害賠償責任。
    (二)如被告應負損害賠償責任時，本件原告甲○○、丙○○請
      求賠償之項目及金額，是否適當？
      1.原告甲○○請求被告賠償之金額為204 萬6585元，茲依
        原告請求之項目，審酌如下：
        (1)醫療費用部分：
          本件原告甲○○請求之金額為健保費用部分13萬2902
          元、自費部分7645元，業據其提醫療費用明細收據為
          佐（見該附民卷宗第17至46頁），被告對於自費部分
          並不爭執，原告甲○○此部分請求，應予准許。至於
          ，原告甲○○請求健保費用部分13萬2902元部分，被
          告爭執健保既已給付，其即無需再賠償云云。惟按保
          險制度，旨在保護被保險人，非為減輕損害事故加害
          人之責任。保險給付請求權之發生，係以定有支付保
          險費之保險契約為基礎，與因侵權行為所生之損害賠
          償請求權，並非出於同一原因。後者之損害賠償請求
          權，殊不因受領前者之保險給付而喪失，兩者除有保
          險法第53條關於代位行使之關係外，並不生損益相抵
          問題（最高法院63年度台上字第42號判例意旨參照）
          。而全民健康保險法第1 條後段固規定，就該法未規
          定之事項應適用保險法相關規定。則以全民健康保險
          性質上屬於健康、傷害保險，除有全民健康保險法第
          82條規定之情形外，依保險法第130 條、第135 條準
          用同法第103 條之規定，全民健康保險之保險人不得
          代位行使被保險人因保險事故所生對於第三人之請求
          權，要無保險法第53條規定適用之餘地。是全民健康
          保險之被保險人，非屬同法第82條因汽車事故或重大
          之交通事故、公害或食品中毒事件受傷害，受領全民
          健康保險提倆之醫療給付者，其因侵權行為所生之損
          害賠償請求權並不因而喪失（最高法院89年度台上字
          第805 號裁判意旨參照），故被告上開關於健保給付
          部分無需賠償之抗辯，尚無足取。承上原告甲○○請
          求被告賠償健保費用部分13萬2902元、自費部分7645
          元，合計為14萬547 元之醫療費用支出，為有理由。
        (2)看護費用：
          原告甲○○因前後經歷2 次手術，住院天數合計為14
          天，係由原告丙○○看護，看護費用一天1000元計，
          共計請求1 萬4000元之看護費用等情，並提出臺北市
          聯合醫院和平院區診斷證明書、台北榮民總醫院診斷
          證明書為證（見該附卷宗第10、11頁）。被告雖辯稱
          手受傷不一要要請看護云云，然原告甲○○既係因被
          告之侵權行為受傷害，並進而接受手術治療，二者間
          已確存有因果關係，且依該台北榮民總醫院診斷證明
          書所為關於「原告甲○○術後左手活動不良，預估一
          年內手功能無法恢復」之記載，可知原告甲○○於住
          院期間因傷勢致行動不便，宜由他人協助照護日常生
          活，其請求住院期間看護費用，尚在必要之範圍內。
          而依民事訴訟法第222 條第2 項之規定，「當事人已
          證明受有損害而不能證明其數額或證明顯有重大困難
          者，法院應審酌一切情況，依所得心證定其數額」，
          故本院審酌原告甲○○請求之看護費用以一日1000元
          計，仍屬合理，認原告甲○○請求14天看護費用1 萬
          4000元為有理由，亦應准許。
        (3)原告主張往返醫院治療及復健之車資共計810 元，被
          告對之並不爭執，願意賠償原告甲○○（見該附民卷
          宗第91頁），故原告該部分主張為理由，應予准許。
        (4)喪失勞動能力損失部分：
          原告甲○○請求勞動力減損之139 萬1228元部分，係
          以原告甲○○所受之傷害依勞工保險給付標準所示障
          害情形，應屬該表之第108 項及第92項所示之9 等級
          殘廢，喪失勞動能力程度為53.83％ 為據。被告則雖
          不否認原告甲○○減損勞動能力，但認為原告甲○○
          所主張喪失勞動費用損害太多，且原告甲○○還能開
          車等語為抗辯（見該附民卷宗第91頁背）。惟查，承
          如前所述，原告甲○○既因被告之前開侵權行為受傷
          害，而遭認定為肢障，並領有殘障手冊（見該附民卷
          宗第47頁），復依其所提出之臺北市聯合醫院和平院
          區、台北市榮民總醫院及財團法人私立台北仁濟院附
          設仁濟醫院之診斷證明書之記載（見該附民卷宗第10
          至14頁），亦可知原告甲○○受有左上臂及前臂深部
          撕裂傷併伸橈肌健尺肌斷裂、左上臂正中神經斷裂傷
          ，並導致左臂功能及運動障礙、第1 至3 指無感覺、
          神經痛、阻礙睡眠、手指伸展性痙孿、左正中神經全
          麻痺、左側橈神經及尺神經部分麻痺之傷害，且目前
          仍持續復健治療中。是本院自堪認原告甲○○確實有
          勞動力減減之情形，惟前揭診斷證明書並未言明其減
          損比例為何，則依民事訴訟法第222 條第2 項規定，
          原告既已證明其勞動力有所減損，本院自得審酌一切
          情形，參酌各殘廢等喪失或減少勞動能力比率表，佐
          以勞工保險條例第53條之附表認定原告所主張勞動力
          減損之比例53.83 ％，尚屬合理。又原告甲○○為49
          年12月24日出生，至97年8 月15日本案侵權發生時，
          為47歲又7 個月餘，並計至勞動基準法第54條規定強
          制退休年齡65歲（即114 年12月24日）為止，共尚可
          17.359年，而依原告甲○○請求之最低基本薪資每月
          1 萬7280元為計算，此並為被告所不爭執，故本院認
          為原告甲○○每年因勞動力減損得請求之金額為11萬
          1622元（計算式：1 萬7280元×12×53.83 ％＝11萬
          1622元，小數點下四捨五入，下同），復依年別5 ％
          霍夫曼計算法扣除中間利息後（第一年不扣除中間利
          息），計有142 萬998 元勞動能力減損之損害（計算
          式：【11萬1622×12.0000000（此為17年之霍夫曼係
          數）】＋【11萬1622×0.359×（13.0000000000.00
          00000）】＝139 萬9337＋2萬1661＝142 萬998 ），
          而原告甲○○請求139 萬1228元之部分，未逾此範圍
          ，為有理由，應予准許之。
        (5)非財產上之損害：
          原告甲○○因被告之侵權行為，致左手臂經歷2 次手
          術及長期復健治療，留有肢障傷害，造成其日常生活
          不便及精神、內體上之痛苦，本院爰審酌兩造之身份
          、地位、經濟狀況及被告行為程度與原告甲○○之傷
          勢等一切情狀，認原告請求被告之精神慰撫金以30萬
          元為適當。
        (6)綜上，原告甲○○請求被告給付184 萬6585元（計算
          式：14萬547 +1 萬4000+ 810 +139 萬1228＋30萬＝
          184 萬6585），及刑事附帶民事訴訟起訴狀繕本送達
          翌日（即98年10月2 日）起至清償日止，按年息5 ％
          計算之遲延利息為有理由，超逾此範圍之請求，則予
          駁回。
      2.原告丙○○請求被告賠償之金額為5 萬1013元，茲依原
        告請求之項目，審酌如下：
        (1)醫療費用部分：
          本件原告丙○○請求之金額為健保費用部分323 元、
          自費部分690 元，業據其提醫療費用明細收據為佐（
          見該附民卷宗第56頁），被告對於自費部分並不爭執
          ，原告丙○○此部分請求，應予准許。至於健保費用
          部分，揆諸前揭關於原告甲○○之說明，亦應予准許
          。
        (2)非財產上損害部分：
          原告丙○○因被告之侵權行為，致受有右頰血腫、左
          上臂瘀青、左手與右大姆趾擦傷之傷害，本院爰審酌
          兩造之身份、地位、經濟狀況及被告行為程度與原告
          丙○○之傷勢等一切情狀，認原告丙○○請求被告之
          精神慰撫金以2 萬元為適當。
        (3)綜上，原告丙○○請求2 萬1013元及自刑事附帶民事
          訴訟起訴狀繕本送達翌日（即98年10月2 日）起至清
          償日止，按年息5 ％計算之遲延利息為有理由，超過
          該範圍之請求，應予駁回。
六、兩造其餘之攻擊或防禦方法及提出之證據，經本院斟酌後，
    認為均不足以影響本判決之結果，自無逐一詳予論駁之必要
    ，併此敘明
七、假執行宣告：
    原告陳明願供擔保，請准宣告假執行及免假執行。原告勝訴
    部分，經核均無不合，審酌相當之金額准許之。原告敗訴部
    分，其假執行之聲請亦失所附麗，應併駁回之。
八、結論：原告之訴為有一部理由、一部無理由，依民事訴訟法
    第79條、第390 條第2 項，判決如主文。
中    華    民    國    99    年    8     月    18    日
                  民事第四庭    法  官  趙子榮
以上正本係照原本作成。
如對本判決上訴，須於判決送達後20日內向本院提出上訴狀。如
委任律師提起上訴者，應一併繳納上訴審裁判費。
中    華    民    國    99    年    8     月    18    日
                                書記官  謝榕芝

司法院資訊處製作；財團法人民間司法改革基金會備份。
